【裁判字號】    95,訴,857
【裁判日期】    951031
【裁判案由】    債務人異議之訴
【裁判全文】
臺灣士林地方法院民事判決               95年度訴字第857號
原      告  甲○○
被      告  台北國際商業銀行股份有限公司
法定代理人  乙○○
訴訟代理人  丙○○
上列當事人間債務人異議之訴事件，本院於民國95年10月25日言
詞辯論終結，判決如下：
    主  文
原告之訴駁回。
訴訟費用由原告負擔。
    事實及理由
一、本件原告起訴主張：被告執本院94年度促字第27708 號支付
    命令暨確定證明書（以下簡稱系爭支付命令）為執行名義，
    聲請對原告之財產強制執行，經本院以95年度執字第14552
    號受理在案，惟原告未曾收受系爭支付命令，且原告並未向
    被告借款，被告於支付命令聲請狀所附之借據並非原告所簽
    ，爰提起本件債務人異議之訴等語，並聲明：本院95年度執
    字第14552 號清償債務強制執行事件之強制執行程序應予撤
    銷。
二、被告則以：關於支付命令是否經合法送達，非債務人異議之
    訴所得審究之範圍，原告應向執行法院聲明異議，且被告確
    實有向原告借款等語，資為抗辯，並聲明：求為判決如主文
    所示。
三、本件經本院依民事訴訟法第271 條之1 準用同法第270 條之
    1 第1 項第3 款規定，整理並協議簡化爭點及不爭執點如下
    （本院95年10月25日言詞辯論筆錄，第23頁）：
  (一)兩造不爭執之事實：
    (1)被告以本院94年度促字第27708 號支付命令暨確定證明書
      為執行名義，聲請對原告之財產強制執行，經本院以95年
      度執字第14552 號受理在案，於95年8 月30日受償128,
      077 元，因執行金額不足清償債權，執行程序於95年9 月
      4 日核發債權憑證而終結。
    (2)原告於95年8月2日遞狀提起本件債務人異議之訴。
  (二)兩造爭執要旨：
    (1)系爭支付命令是否經合法送達予原告而確定？執行名義成
      立與否是否為債務人異議之訴審究之範圍？
    (2)系爭支付命令聲請狀所附之借據是否為原告所簽具？原告
      是否曾於94年5 月24日向被告借款60萬元未清償？此部分
      是否為債務人異議之訴所得審究？
四、茲就上述爭點，析述本院得心證之理由如下：
  (一)系爭支付命令是否經合法送達予原告而確定？執行名義成立
    與否是否為債務人異議之訴審究之範圍？
    按「當事人或利害關係人，對於執行法院強制執行之命令，
    或對於執行法官、書記官、執達員實施強制執行之方法，強
    制執行時應遵守之程序，或其他侵害利益之情事，得於強制
    執行程序終結前，為聲請或聲明異議。」「執行名義成立後
    ，如有消滅或妨礙債權人請求之事由發生，債務人得於強制
    執行程序終結前，向執行法院對債權人提起異議之訴。如以
    裁判為執行名義時，其為異議原因之事實發生在前訴訟言詞
    辯論終結後者，亦得主張之。」強制執行法第12條第1 項前
    段、第14條第1 項分別定有明文。復按，強制執行應依執行
    名義為之，故執行法院對於執行名義是否有效成立，應加以
    審查。未確定之支付命令，不備執行名義之要件，其執行名
    義尚未成立，倘執行法院據以強制執行，債務人自得依強制
    執行法第12條規定聲明異議（最高法院88年度台抗字第324
    號裁定要旨參照）。如債務人係主張執行名義尚未成立，不
    得對之實施強制執行，僅生依同法第12條聲明異議之問題，
    不得據以提起債務人異議之訴（最高法院71年度台上字第
    2995號判決要旨參照）。經查，系爭支付命令係向原告之戶
    籍地「台北市○○區○○路1 段209 號3 樓」送達，因未獲
    會晤本人，而將文書交與原告之受僱人即大廈管理員等情，
    有送達證書附於本院94年度促字第27708 號支付命付卷宗可
    稽，且原告亦自承確實居住於上址（參見本院95年10月11
    日言詞辯論筆錄，第17頁），則依民事訴訟法第137 條規定
    ，已生合法送達之效力，原告主張未收受系爭支付命令之送
    達云云，洵屬無據。況揆諸前揭法條及最高法院判決意旨，
    執行名義成立與否，屬強制執行法第12條聲明異議之問題，
    原告據以提起本件債務人異議之訴，即非可採。
  (二)系爭支付命令聲請狀所附之借據是否為原告所簽具？原告是
    否曾於94年5 月24日向被告借款60萬元未清償？此部分是否
    為債務人異議之訴所得審究？
    第按，「債務人對於支付命令未於法定期間合法提出異議者
    ，支付命令與確定判決有同一之效力。前項支付命令有第
    496 條第1 項之情形者，得提起再審之訴，並以原支付命令
    之聲請，視為起訴。」「除別有規定外，確定之終局判決就
    經裁判之訴訟標的，有既判力。」民事訴訟法第521 條、第
    400 條第1 項分別定有明文。誠如前述，系爭支付命令已合
    法送達原告，而原告未於未於法定期間提出異議，則該支付
    命令已確定，與確定判決有同一之效力，已無疑義，且原告
    所指借據非其所簽、未曾向被告借款等各節，其為異議原因
    之事實係發生於支付命令之前，依強制執行法第14條第1 項
    後段規定，其內容縱有不當，應以再審表示不服，要非異議
    之訴所能救濟。
五、綜上，原告主張系爭支付命令未經合法送達、未向原告借款
    等節，非屬強制執行法第14條債務人異議之訴之範圍，則原
    告據以提起本件債務人異議之訴，為無理由，應予駁回。
六、本件判決基礎俱已臻明確，兩造其餘攻防方法及訴訟資料經
    本院審酌後，核與判決不生影響，無逐一論駁之必要，併此
    敘明。
七、據上論結，原告之訴為無理由，依民事訴訟法第78條，判決
    如主文。
中    華    民    國    95    年    10    月    31    日
                  民事第二庭  法  官  陳玉曆
以上正本證明與原本無異。
如對本判決上訴，應於判決送達後20日內向本院提出上訴狀。
中    華    民    國    95    年    11    月    2     日
                              書記官  蔡雨呈


司法院資訊處製作；財團法人民間司法改革基金會備份。
